最高法院刑事判決　　　　　　　　　 111年度台上字第2750號
上　訴　人　白松記


上列上訴人因違反毒品危害防制條例等罪案件，不服臺灣高等法
院中華民國111 年2月24日第二審判決（111年度上訴字第51號，
起訴案號：臺灣士林地方檢察署109 年度偵字第6423號），提起
上訴，本院判決如下：
    主  文
上訴駁回。
    理  由
一、按刑事訴訟法第377 條規定，上訴於第三審法院，非以判決
    違背法令為理由，不得為之。是提起第三審上訴，應以原判
    決違背法令為理由，係屬法定要件。如果上訴理由書狀並未
    依據卷內訴訟資料，具體指摘原判決不適用何種法則或如何
    適用不當，或所指摘原判決違法情事，顯與法律規定得為第
    三審上訴理由之違法情形，不相適合時，均應認其上訴為違
    背法律上之程式，予以駁回。至原判決有無違法，與上訴是
    否以違法為理由，係屬二事。
二、原判決綜合全案證據資料，本於事實審法院採證認事之職權
    ，認定上訴人白松記有如其事實欄所載販賣第二級毒品甲基
    安非他命2 次犯行，因而維持第一審論處上訴人犯民國 109
    年1月15日修正公布、同年7月15日施行前（下稱修正前）毒
    品危害防制條例第4條第2項販賣第二級毒品共計2 罪刑，並
    定其應執行刑，以及諭知相關沒收（追徵）之判決，駁回上
    訴人第二審之上訴。已詳敘其憑以認定的證據及得心證之理
    由，且其所為論斷，俱有卷存證據資料可資覆按，從形式上
    觀察，並無足以影響其判決結果之違背法令情事。
三、上訴人上訴意旨略以：
  ㈠上訴人於警詢時供出其毒品上游係綽號「小象（阿豐）」之
    人，臺北市政府警察局南港分局（下稱南港分局）並依法執
    行通訊監察，可見「小象（阿豐）」已經查獲，應符合毒品
    危害防制條例第17條第1 項減免其刑之規定。原判決逕認上
    訴人不符上開減免其刑之規定，有適用法則不當之違誤。
  ㈡上訴人販賣甲基安非他命僅2次，價金不過新臺幣9千元，俱
    屬無多，係屬施用毒品者間之互通有無，所生危害不若大量
    、長期販賣毒品者，倘科以所犯修正前毒品危害防制條例第
    4條第2項販賣第二級毒品罪，經適用同條例第17條第2 項規
    定減輕其刑後之法定最低度刑，仍嫌過重，客觀上足以引起
    一般之同情，其犯罪情狀顯可憫恕，應符合刑法第59條之酌
    量減輕其刑規定。原判決未依上述規定酌量減輕其刑，顯有
    違誤。
四、惟按：
  ㈠毒品危害防制條例第17條第1 項所謂「供出毒品來源，因而
    查獲其他正犯或共犯者」，係指被告供出毒品來源之有關資
    料，諸如前手之姓名、年籍、住居所、或其他足資辨別之特
    徵等，使調查或偵查犯罪之公務員，因而對之發動調查或偵
    查，並因此而確實查獲其人、其犯行而言。換言之，供出毒
    品來源，及查獲相關他人犯罪，二種要件兼具，始得享受寬
    典。從而，非謂行為人一有「自白」、「指認」毒品來源之
    人，即得依上開規定，予以減免其刑，猶須提供確實資訊，
    使調查或偵查犯罪之公務員對之發動調查或偵查，進而查獲
    該人及其犯行。
    原判決已說明：上訴人雖供出其毒品來源為「小象（阿豐）
    」，然卷附南港分局、臺灣士林地方檢察署覆函分別指明：
    「小象（阿豐）」之手機於通訊監察期間均未開機、行蹤不
    明，未能查獲，以及未因上訴人之供述而查獲其他正犯或共
    犯等詞。原判決因而未依上開規定，對上訴人減免其刑，依
    上開說明，於法尚無不合。
  ㈡刑法第59條所規定之酌量減輕其刑，必其犯罪另有特殊之原
    因、環境或背景，在客觀上足以引起一般之同情，且於法律
    上別無其他應減輕或得減輕其刑之事由，認即予以宣告法定
    最低度刑猶嫌過重者，始有其適用。
    原判決認為上訴人所犯本件販賣第二級毒品罪，不適用刑法
    第59條酌量減輕其刑之規定，已詳為敘明其論斷之理由。至
    於上訴意旨㈡所指上訴人販賣甲基安非他命之動機、次數、
    數量及金額之犯罪情狀，係屬刑法第57條所規定審酌科刑輕
    重之事項，並非犯罪另有特殊原因與環境或背景，而在客觀
    上足堪憫恕之事由，難認符合上述酌量減輕其刑規定。原判
    決未依上述規定酌量減輕其刑，不得任意指為違法。
五、綜上，本件上訴意旨，係就原審酌量減輕其刑裁量職權之適
    法行使，以及原判決已明確論斷說明之事項，漫事爭論，依
    首揭說明，與法律規定得為第三審上訴理由之違法情形不相
    適合。應認本件上訴均為違背法律上之程式，予以駁回。
據上論結，應依刑事訴訟法第395條前段，判決如主文。
中    華    民    國    111    年     6   月    2     日
                  刑事第五庭審判長法  官  李  錦  樑  
                                  法  官  周  政  達  
                                  法  官  吳  淑  惠  
                                  法  官  錢  建  榮  
                                  法  官  林  孟  宜  
本件正本證明與原本無異
                                  書記官
中    華    民    國   111    年    6     月    7     日